【裁判字號】    89,訴,2919
【裁判日期】    900112
【裁判案由】    重利
【裁判全文】
台灣台中地方法院刑事判決                        八十九年度訴字第二九一九號
    公  訴  人  臺灣台中地方法院檢察署檢察官
    被      告  甲○○
    選任辯護人  徐文宗
右列被告因重利案件，經檢察官提起公訴（八十九年度偵字第一四０三０號），本院
判決如左：
    主    文
甲○○以乘他人急迫，貸以金錢，而取得與原本顯不相當之重利為常業，處有期徒刑
拾月，緩刑肆年。
扣案之「0000-000000號」易付卡壹張、富華融資林世昌名片壹張，均沒收。
    事    實
一、甲○○基於常業重利之犯意，於民國（下同）八十九年四間某日起分別在自由時
    報、中國時報等報紙刊載「張醫師退休金，正當職業、有票即可、馬上放款、單
    純保密，月息八厘， 0000-000000」之分類廣告，用以招徠不特定人向其借款，
    從事放款業務，藉經營地下錢莊營利謀生，其經營方式為借款人簽發本票並留下
    身分證正本作為擔保，其利息以十天為一期，每新臺幣（下同）二萬元利息八千
    元（年利率高達百分一千四百四十），或四萬元利息為一萬四千元（年利率高達
    百分一千二百六十）不等。適有謝惠敏因經商需款周轉之急迫情況下，於八十八
    年四月二十六日、同年五月七日甲○○所刊載於報紙上之上開廣告，乃打電話00
    00-000000 號行動電話，向甲○○表示欲借貸四萬元，雙方並約定在宜蘭縣宜蘭
    市○○路一九九號處交款，甲○○同意借貸四萬元，利息以與原本顯不相當之每
    一萬元每十日三千五百元計算，並預扣利息，謝惠敏則提供國民身分證一枚為擔
    保，嗣至八十八年五月二十六日因謝惠敏陸續還款尚欠二萬元（期間謝惠敏於八
    十八年五月五日還本金一萬元、利息一萬四千元；同年五月十五日還利息一萬七
    千元；同年五月二十日還本金一萬元、利息一萬二千元；同年六月五日利息八千
    元），遂開具票號270775號，面額二萬八千元之本票一紙予甲○○供擔保；另有
    陳義雄因欲清償友人借款之急迫情況下，於八十八年五月十七日甲○○所刊載於
    報紙上之上開廣告，乃打電話 0000-000000號行動電話，向甲○○表示欲借貸二
    萬元，雙方並約定在宜蘭縣宜蘭市○○路復興國中側門口處交款，甲○○同意借
    貸二萬元，利息以與原本顯不相當之每一萬元每十日四千元計算，並預扣利息，
    陳義雄則提供國民身分證一枚為擔保，嗣至八十八年六月二日陳義雄再簽發票號
    0000000 號，面額一萬元之本票一紙予甲○○供擔保（期間陳義雄於八十八年五
    月二十日還本金一萬元、利息三千元；同年五月二十九日還利息五千元；同年六
    月七日還本金五千元、利息一千五百元）。嗣於八十九年六月八日下午五時許，
    甲○○駕駛車牌號碼ＩＹ－六八０九號自小客車行經花蓮縣花蓮市○○街時，為
    警盤查，在甲○○皮包內查獲謝惠敏、陳義雄國民身分證、簽發之本票及信封等
    物品，始查知上情，並扣得 0000-000000號易付卡一張、記事簿一本（內載有包
    括謝惠敏、陳義雄二人在內等多人之電話號碼）、富華融資林世昌名片一張（被
    告向他人自稱林世昌）。
二、案經花蓮縣警察局移送台灣花蓮地方法院檢察署呈請台灣高等法院檢察署移轉台
    灣台中地方法院檢察署檢察官偵查起訴。
    理    由
一、右揭事實，業據被告甲○○於本院審理時，坦承不諱，核與證人謝惠敏、陳義雄
    於警、偵訊時證述情節相節，並有謝惠敏、陳義雄之國民身分證影本（正本業已
    發還，有贓證物品認領保管收據二紙在卷可查）、謝惠敏所簽發票號270775號、
    面額二萬八千元之本票一紙、陳義雄所簽發票號0000000 號，面額一萬元之本票
    一紙、甲○○登載收取謝惠敏、陳義雄借款本金及利息之信封各一個、甲○○刊
    載有「張醫師退休金，正當職業、有票即可、馬上放款、單純保密，月息八厘，
    0000-000000」分類廣告之由國時報一紙、使用之0000-000000號易付卡一張及富
    華融資林世昌名片一張在卷可稽。矧，以被告分別在自由時報。中國時報上刊載
    「張醫師退休金，正當職業、有票即可、馬上放款、單純保密，月息八厘，0000
    -000000 」之分類廣告，利用媒體散布，招徠不特定人，乘渠等急迫之際，以不
    相當之重利貸予款項，且被告於本院審理時亦自承「我本來是統聯客運司機，後
    來沒有繼續開，就在台中市開計程車，後來有位朋友說這個很好賺，我又為了家
    裡開銷需要，我向親朋好友集資，到宜蘭市做這些借錢收利息的事，那位朋友把
    宜蘭地區的都給我做。」等語，則被告顯有以貸放高利為業，且恃以維生之意甚
    明。事證明確，被告右揭犯行，洵堪認定。
二、核被告所為，係犯刑法第三百四十五條之常業重利罪。爰審酌並無不良素行，僅
    因一時貪念，且為維持家庭生計而從事貸放重利，獲取暴利之犯罪行為，對社會
    所生危害不得謂非輕微，惟念其犯後尚能坦承犯行，態度良好，並經營時間尚短
    ，及放款人數不多等一切情狀，量處如主文所示之刑，以資懲儆。查被告未曾受
    有期徒刑以上刑之宣告，此有台灣台中地方法院檢察署刑案資料查註紀錄表附卷
    可查，因一時失慮，偶罹刑典，經此刑之宣告後，應知警惕而無再犯之虞，本院
    因認暫不執行其刑為當，予以宣告緩刑四年，以啟自新。至於扣案之0000-00000
    0 號易付卡一張、富華融資林世昌名片一張（被告向他人自稱林世昌，此為被告
    於本院所自承），係被告所有供犯前之罪所用，業據被告於供述明確，爰依刑法
    第三十八條第一項第二款之規定，予以宣告沒收；至於扣案之本票二紙（謝惠敏
    簽發，面額二萬八千元；陳義雄簽發，面額一萬元）、信封二個，則分別為被告
    借款予謝惠敏、陳義雄之債權憑證，及收款紀錄，雖有收取重利之行為，但仍有
    借款之事實，是該本票二紙、信封二個並非因被告犯罪所得之物，不予沒收；至
    於記事本一本，係記載有包括謝惠敏、陳義雄二人在內等多人之電話號碼，為被
    告個人聯絡之用，尚難認為係被告供犯前開之罪所用之物，不予沒收。
據上論斷，應依刑事訴訟法第二百九十九條第一項前段，刑法三百四十五條、第三十
八條第一項第二款，第七十四條第一款，罰金罰鍰提高標準條例第一條前段，判決如
主文。
中      華      民      國    九十      年      一      月     十二     日
                                  台灣台中地方法院刑事第四庭
                                      法  官  顏    世    傑
右正本證明與原本無異。
如不服本判決，應於判決送達後十日內，向本院提出上訴狀（應附繕本）。
                                      書記官
中      華      民      國    九十      年      一      月     十二     日
附錄本案論罪科刑法條：
刑法第三百四十五條：
  以犯前條之罪為常業者，處五年以下有期徒刑，得併科三千元以下罰金。


司法院資訊處製作；財團法人民間司法改革基金會備份。
